最高法院刑事判決　　　　　　一○○年度台上字第一四九九號
上　訴　人　李政鴻
上列上訴人因偽造有價證券案件，不服台灣高等法院高雄分院中
華民國九十八年十一月三日第二審判決（九十八年度上訴字第一
一０九號，起訴案號：台灣高雄地方法院檢察署九十七年度偵字
第九八九五號），提起上訴，本院判決如下：
    主  文
上訴駁回。
    理  由
按刑事訴訟法第三百七十七條規定，上訴於第三審法院，非以判
決違背法令為理由，不得為之。是提起第三審上訴，應以原判決
違背法令為理由，係屬法定要件。如果上訴理由書狀並未依據卷
內訴訟資料，具體指摘原判決不適用何種法則或如何適用不當，
或所指摘原判決違法情事，顯與法律規定得為第三審上訴理由之
違法情形，不相適合時，均應認其上訴為不合法律上之程式，予
以駁回。本件原判決依憑上訴人李政鴻坦承有於民國九十四年十
一月二十九日填寫系爭支票之發票日而完成發票行為，並於支票
背面書寫自己姓名、身分證字號、住址而完成背書後，持往玉山
銀行後庄分行提示，領取林家瑞支票存款帳戶內新台幣（下同）
一百五十萬元款項之供稱，證人林家瑞、洪曉貞之證述，卷附玉
山銀行後庄分行帳戶存提明細表、玉山銀行語音／網路轉帳（轉
出）明細對帳單、銀行開戶基本資料、存款往來對帳單、支票影
本、活存帳戶之存戶資料查詢表、銀行調取電子事故資料查詢明
細、台灣高等法院在監在押全國紀錄表等證據資料，認上訴人有
其事實欄所載之偽造有價證券犯行，且敘明上訴人否認該犯行，
辯稱：林家瑞曾向伊借款一百餘萬元，並交付已蓋好印章，面額
一百五十萬元支票一紙，被害人事後入監服刑，伊前往面會時，
詢問借款如何處理，被害人要伊自行填載發票日為九十四年十一
月二十九日，表示會將款項轉入該支票存款帳戶內，讓伊提領，
事先有經過被害人同意，並無偽造有價證券犯行云云，為不足採
，亦依調查所得證據，於理由內詳予指駁、說明。因認上訴人犯
行明確，而維持第一審依修正前刑法牽連犯之規定從一重論處上
訴人犯偽造有價證券罪刑之判決，駁回其在第二審之上訴，已詳
述所憑證據及其認定之理由，從形式上觀察，並無何違背法令之
情形存在。上訴人上訴意旨略稱：確無偽造有價證券，林家瑞向
伊借款事實，上訴人於原審已具狀說明甚詳，其空言否認借款，
原判決未詳予調查，遽為上訴人不利認定，有證據調查未盡及理
由不備之違法。上訴人並未保管林家瑞自用小客車及存摺、印鑑
章、支票，此經證人李麗惠原審到庭證實，林家瑞亦未舉證說明
何時、何地交付上訴人保管，難僅憑其空言指陳，遽採為上訴人
不利之認定，原判決對於上揭有利證詞未予詳參，單憑林家瑞不
實陳述為據，理由亦屬欠備。林家瑞於另案偵查中已自承印章、
存摺為其所持有，且其出獄後，仍使用系爭存摺、印章、支票等
情，上訴人請求調閱第一審檢察署九十七年偵字第四三七九號偵
查卷及向玉山銀行後庄分行調取林家瑞帳戶，以查明上情，惟原
審均未調查，復未說明何以不予調查之理由，亦有證據應調查而
未予調查之違法云云。惟查：（一）犯罪事實之認定，證據之取
捨及其證明力之判斷，乃事實審法院自由判斷之職權，如其取捨
不違背經驗法則與論理法則，即不得指為違法，而據為上訴第三
審之理由。本件原判決綜合全案證據資料，而為上訴人上揭犯罪
之認定，已依證人林家瑞、洪曉貞之證述及上揭證物為據，並詳
為說明上訴人未經林家瑞同意，將林家瑞交付保管自小客車內之
空白支票，侵占入己，並蓋上林家瑞所交付保管印鑑章，偽造完
成發票行為後，復持該紙支票擅自將林家瑞帳戶內保險金一百五
十萬元提領，再轉存至上訴人名下戶頭內，其有偽造有價證券犯
行甚明。對於上訴人所辯該紙面額一百五十萬元支票係林家瑞於
九十四年三月三十日交付用以清償借款，林家瑞在入獄後，伊在
辦理會面後，要求處理債務時，林家瑞要伊在支票上填寫發票日
期九十四年十一月二十九日云云，已敘明九十四年三月三十日，
既無保險事故發生，林家瑞何以預見未來會有一筆一百五十萬元
保險金收入，事先開立面額一百五十萬元支票予上訴人，況且保
險公司人員係於九十四年十一月底，始通知洪曉貞撥款事實，此
為洪曉貞所證實，林家瑞並無法知悉匯款時間為何，復依卷附台
灣高雄監獄受刑人接見卡所載，上訴人有於九十四年七月二十七
日前往接見林家瑞，然與九十四年十一月二十九日相隔數月之久
，林家瑞如何預知保險金撥入日期，而提前指定該日期要上訴人
填載，足徵上訴人所辯係經林家瑞授權填載云云，顯無可採。又
上訴人所稱支票係用以清償借款一百五十萬元，非僅為林家瑞所
否認，且依上訴人所稱借款總額已達二百萬元，與票面金額不僅
未符，亦無從依所提部分資料資為上訴人所辯依憑。況系爭支票
如屬林家瑞清償借款所交付，上訴人取得支票既有正當理由，何
須於初次偵查中否認該情，並供編其它說詞，足證林家瑞並無授
權簽發支票之事實，上訴人所辯無可採信。均於判決內詳細說明
本於調查所得之心證而為事實判斷之理由，所為論斷，並無理由
不備及適用法則錯誤之違法情形存在。（二）刑事訴訟法所稱依
法應於審判期日調查之證據，係指與待證事實有重要關係，在客
觀上顯有調查必要性之證據而言，故其範圍並非漫無限制，必其
證據與判斷待證事實之有無，具有關聯性，得據以推翻原判決所
確認之事實，而為不同之認定，若僅枝節性問題，或所證明之事
項已臻明確，自均欠缺調查之必要性，原審未依職權為無益之調
查，並無違法之可言。本件上訴人於林家瑞入獄期間，如何保管
林家瑞所有自用小客車、存摺、印鑑章、空白支票，進而偽造有
價證券犯行，原判決均於理由詳述其調查審認之結果，核屬事實
審法院採證認事職權之適法行使。原審對於上訴人聲請調取偵查
筆錄一節，已說明並無調取必要之理由，至於林家瑞出獄後，再
使用自己的支票、印章，亦無從推翻林家瑞所言入獄時有交付存
摺、印章予上訴人保管，有何不實之處。另證人李麗惠於原審雖
到庭證稱林家瑞服刑期間，未見過上訴人開過林家瑞車子等語，
然無從依此證明林家瑞確無將車子交付保管之事實，均不足動搖
本件事實之認定。尚難認本件有何證據調查未盡及理由不備之違
誤。此外，上訴意旨就屬原審採證、認事職權之適法行使及原判
決已說明事項，徒憑己見，任意指摘為違法，且仍為單純事實之
爭執，均非適法之第三審上訴理由。其就偽造有價證券部分上訴
違背法律上之程式，應予駁回。上訴人另犯牽連之輕罪侵占部分
，原審係依刑法第三百三十五條第一項論處，核屬刑事訴訟法第
三百七十六條第三款之案件，牽連之重罪部分上訴既不合法，自
無從就牽連犯之輕罪併為實體上審理，依刑事訴訟法第三百七十
六條規定，此部分既經第二審判決，自不得上訴於第三審法院，
上訴人復提起上訴，顯非適法，應併予駁回。
據上論結，應依刑事訴訟法第三百九十五條前段，判決如主文。
中    華    民    國  一○○  年    三    月  二十四  日
                      最高法院刑事第九庭
                          審判長法官  石  木  欽  
                                法官  洪  佳  濱  
                                法官  韓  金  秀  
                                法官  段  景  榕  
                                法官  周  煙  平  
本件正本證明與原本無異
                                      書  記  官  
中    華    民    國  一○○  年    三    月   三十   日
                                                      Q